臺灣高等法院臺南分院刑事裁定　　　　　96年度交抗字第32號
抗　告　人　甲○○
上列抗告人因違反道路交通管理處罰條例案件，不服臺灣嘉義地
方法院中華民國95年12月29日裁定（95年度交聲更(一)字第8號）
提起抗告，本院裁定如下：
    主  文
抗告駁回。
    理  由
一、本件抗告意旨略以：
  (一)抗告人於95年2月14日晚上與妻子陳鳳英在夜市攤販生意結
    束後，駕駛車號ＳＢ─2483號自用小貨車，載妻子返家途中
    發生意外，致妻子跌落道路死亡，經檢察官以抗告人痛失愛
    妻，已自責甚深，堪認經此教訓，應知警惕而予以不起訴處
    分，有不起訴處分書附卷可稽。
  (二)抗告人係以在夜市擺攤販生意為生，家中尚有70多歲老母及
    一就讀國小之幼子需賴抗告人照顧扶養，有戶口名簿影本可
    稽，抗告人一旦被吊銷駕照，且終身禁考，全家生計將陷入
    困境。
  (三)抗告人經此教訓後，已知警惕，以後駕車將更加小心注意，
    且甚表悔意，故於裁決前已先行繳納罰鍰完畢，故懇請對抗
    告人從輕處罰，使抗告人有重新考照之機會，以更能維持家
    庭生計。
  (四)再本件意外發生後　警方即來現場處理，妻子由救護車送往
    長庚醫院嘉義分院急救，抗告人乃聯絡友人林明洲前來載伊
    前往醫院，但因時值冬天，又是深夜天氣寒冷，又因發生本
    件事故致抗告人身體不斷顫抖，友人見狀，友人乃順路先返
    回其家裡給抗告人喝了1杯酒取暖，再前往醫院，警方在事
    故現場並未要求抗告人做酒精測試，而在醫院時警方始要求
    做酒精測試，致抗告人之酒精濃度超過規定標準。
  (五)縱抗告人於駕車前飲用保力達，但是否已可能達到所測試之
    酒精濃度程度？是否因事故所飲用之酒類，始達到所測試之
    酒精濃度程度？。
  (六)原審顯未盡調查之能事。為此爰請求撤銷「吊銷駕駛執照，
    終身禁考」之處分等語。
二、原裁定意旨略以：查本件異議人於上揭時、地酒後駕車，經
    測試檢定吐氣所含酒精濃度達每公升0.37毫克之事實，為異
    議人所是認；而異議人酒後駕車、未關妥乘客座車門、轉彎
    不當，致其妻陳鳳英摔出車外死亡等情，亦為異議人所不爭
    ，並有臺灣嘉義地方法院檢察署檢察官95年度偵字第2555號
    不起訴處分書在卷可按。依照交通部運輸研究所79年8月對
    駕駛人行為之研究（酒醉駕車對駕駛行為之分析研究）指出
    ，血液中酒精濃度（Blood Al cohol Concentration，簡稱
    BAC）到達百分之0.03至百分之0.05時，對駕駛能力之影響
    為：多數駕駛人心境逐漸變幻不定、視覺與反應靈敏性減弱
    、對速度及距離的判斷力差。對心理行為之影響為：觀察力
    逐漸欠缺、心情漸趨輕鬆、自信心增加、多話、精神狀態處
    於陶醉感。BAC到達百分之0.05至百分之0.08時，對駕駛能
    力之影響為：反應遲鈍：駕駛能力受損、遲而不決或決而不
    行。對心理行為之影響為：情緒鬆散、感情與行為趨向誇張
    、肌肉不協調、精神處於興奮狀態。本件異議人吐氣酒精測
    定值每公升0.37毫克，換算BAC值為百分之0.074，依上開說
    明，其視覺與反應靈敏性減弱、對速度及距離之判斷力差、
    觀察力逐漸欠缺、駕駛能力受損、肌肉不協調，參酌異議人
    飲酒後駕車行經上開路段，未注意關妥車門，且以時速50公
    里之速度轉彎而肇事，益見異議人飲酒與肇事之間具有相當
    因果關係，其酒後駕車致人死亡之違規事實洵屬明確。則原
    處分機關援引道路交通管理處罰條例第35條第1項第1款及道
    路交通安全規則第114條第2款之規定裁處異議人「吊銷駕駛
    執照，終身禁考」，依法並無不當，本件異議為無理由，應
    予駁回等語。
三、經查：
  (一)按道路交通管理處罰條例第67條，雖於94年12月28日修正公
    布，並增訂第67條之1，規定汽車駕駛人經吊銷駕駛執照者
    ，如符合特定條件，得於法定期間後，向公路主管機關申請
    考領駕駛執照，惟依同條例第93條規定：「本條例施行日期
    ，由行政院以命令定之」，於95年7月1日施行。行政罰法第
    5條亦規定：「行為後法律或自治條例有變更者，適用行政
    機關最初裁處時之法律或自治條例。但裁處前之法律或自治
    條例有利於受處罰者，適用最有利於受處罰者之規定。」查
    本件違規行為及原處分機關裁決均發生在95年7月1日前，裁
    處時前開道路交通管理處罰條例各條項之修正、增訂尚未施
    行，依行政罰法第5條規定，本件自應適用原處分機關最初
    裁處時即修正前之法規，合先說明。
  (二)又汽車駕駛人，駕駛汽車經測試檢定酒精濃度超過規定標準
    者，處新臺幣1萬5千元以上6萬元以下罰鍰，並當場移置保
    管該汽車及吊扣其駕駛執照一年；因而肇事致人受傷者，並
    吊扣其駕駛執照2年；致人重傷或死亡者，吊銷其駕駛執照
    ，並不得再考領，道路交通管理處罰條例第35條第1項第1款
    定有明文。另汽車駕駛人飲用酒類或其他類似物後其吐氣所
    含酒精濃度超過每公升0.25毫克者，不得駕車，亦為道路交
    通安全規則第114條第2款所明定。
  (三)本件抗告人即受處分人甲○○於上揭時、地酒後駕車，經測
    試檢定吐氣所含酒精濃度達每公升0.37毫克，而抗告人因酒
    後駕車、未關妥乘客座車門、轉彎不當，致其妻摔出車外死
    亡之事實有酒精濃度測試紀錄表、臺灣嘉義地方法院檢察署
    檢察官95年度偵字第2555號不起訴處分書附於原審卷內可稽
    。參酌抗告人於95年2月15日警詢時供稱：伊於駕車前有於
    95年2月14日21時許，在嘉義縣東石鄉擺夜市時和一些擺夜
    市的朋友共3人一起喝保力達，伊喝1杯半左右，喝到22時許
    結束就開車欲返家等語明確，足見抗告人酒後駕車致人死亡
    之違規事實，應堪認定。
  (四)抗告人抗告意旨雖辯稱：伊未酒後駕車，係事故發生後返回
    友人家中喝酒禦寒云云。然依常理推斷，抗告人之妻因其車
    禍肇事而被救護車送往醫院急救，衡情抗告人理應隨同救護
    車一起前往醫院，以協助辦理相關就醫事宜，豈有自己單獨
    留下受傷妻子而另聯絡友人搭載前往道理。且車禍事件因考
    量到影響交通狀況或受傷者情形與否，員警不必然會在車禍
    現場施做酒精濃度檢測，故抗告人指稱員警在現場並未要求
    其做酒精測試，係至醫院時始要求施做，致其之酒精濃度超
    過規定標準云云，顯屬推卸之詞，委不足採。何況抗告人所
    稱因其身體不斷顫抖，友人見狀，乃順路先返回其家裡給抗
    告人喝了1杯酒取暖再前往醫院情節，於其製作前述警詢時
    ，就此有利之事實竟隻字未提，僅稱：「（問：你駕車前有
    無飲酒？你有無繫安全帶）？有飲酒（經警方測試酒精含量
    為0.37毫克）。我有繫安全帶。」「（問：你於何時？何地
    與何人一起飲酒？喝什麼酒？喝了多少酒？）我於95年2月1
    4日21時許，在嘉義縣東石鄉擺夜市時候，和一些擺夜市的
    朋友共3人一起喝的，我們是喝保力達，我太約喝了1杯半左
    右，喝到22時許結束就開車欲返家。」等語明確，顯見抗告
    人所辯車禍後讓友人搭載返家並喝了1杯酒取暖再前往醫院
    乙節，顯屬事後卸責之詞，並不足採。且此部分事實已明，
    本院認核無再調查之必要。
四、原裁定認原處分機關依道路交通管理處罰條例第35條第1項
    第1款及道路交通安全規則第114條第2款之規定，裁處抗告
    人罰鍰新臺幣一萬九千五百元，並吊銷駕駛執照，終身禁考
    ，並依同條例第67條第1項規定處罰，於法並無不合，而駁
    回抗告人在原審之異議。經本院審核，原裁定之認事用法，
    核無不當或違誤。抗告意旨指原裁定駁回其異議為不當云云
    ，為無理由，應予駁回。
據上論斷，依道路交通案件處理辦法第26條，刑事訴訟法第412
條，裁定如主文。
中　　華　　民　　國　　96　　年　　2 　　月　　9 　　日
                  刑事第二庭    審判長法　官    葉居正
                                      法　官    吳勇輝
                                      法　官    郭千黛
以上正本證明與原本無異。
不得再抗告。
　　　　　　　　　　　　　　　　　　　書記官    尤乃玉
中　　華　　民　　國　　96　　年　　2 　　月　　9 　　日
